【裁判字號】    95,易,1974
【裁判日期】    951114
【裁判案由】    侵占
【裁判全文】
臺灣臺北地方法院刑事判決              95年度易字第1974號
公  訴  人  臺灣臺北地方法院檢察署檢察官
被      告  乙○○
上列被告因侵占案件，經檢察官聲請以簡易判決處刑（九十五年
度偵字第五六三五號），本院認不宜以簡易判決處刑，改依通常
程序審理，嗣被告於準備程序進行中先就被訴事實為有罪之陳述
，經合議庭裁定改行簡式審判程序，本院判決如下：
    主  文
乙○○連續意圖為自己不法之所有，而侵占對於業務上所持有之
物，累犯，處有期徒刑玖月。
    事  實
一、乙○○自民國九十二年五月一日起，任職於常富汽車有限公
    司（下稱常富公司）擔任業務員，以向客戶收取常富公司應
    收款項為其業務。前於八十九年間，因侵占案件，經臺灣高
    等法院以八十九年度上易字第四一八九號判處有期徒刑六月
    ，如易科罰金，以銀元三百元折算一日確定，於九十年四月
    十日易科罰金執行完畢。詎猶不知悔改，竟意圖為自己不法
    所有，基於概括犯意，自九十二年五月一日起至九十三年九
    月十四日止之任職期間，連續將其業務上所收取及持有之慶
    眾汽車股份有限公司配件款計新臺幣（下同）四萬八千八百
    二十六元、富邦產物保險股份有限公司保險金計四萬三千元
    、尚盈服裝社車輛辦牌費、保險費及車款計六十五萬六千元
    、馬蓋先車體廠企業有限公司車輛改裝費計九萬元及常富公
    司配件款計七萬一千一百七十四元等款項，予以侵占入己，
    總計金額達九十萬九千元。
二、案經常富公司訴由臺北市政府警察局中山分局移送臺灣臺北
    地方法院檢察署檢察官偵查聲請以簡易判決處刑，本院認不
    宜以簡易判決處刑，改依通常程序審理後，復經合議庭裁定
    以簡式審判程序審理。
    理  由
一、上揭犯罪事實，業據被告乙○○於警詢、偵查及本院審理時
    坦承不諱，核與告訴人常富公司代理人甲○○之指述相符，
    並有侵占明細及切結書各一份在卷可稽，堪認被告之自白與
    事實相符。從而本件事證明確，被告犯行堪以認定，應予依
    法論科。
二、查被告行為後，刑法部分條文業於九十四年一月七日修正，
    九十四年二月二日公布，九十五年七月一日施行，現行刑法
    第二條第一項規定：「行為後法律有變更者，適用行為時之
    法律，但行為後之法律有利於行為人者，適用最有利於行為
    人之法律。」，上開規定乃與刑法第一條罪刑法定主義契合
    ，而貫徹法律禁止溯及既往原則，係規範行為後法律變更所
    生新舊法律比較適用之準據法，是刑法第二條本身雖經修正
    ，但刑法第二條既屬適用法律之準據法，本身尚無比較新舊
    法之問題，應一律適用裁判時之現行刑法第二條規定以決定
    適用之刑罰法律，先予辨明。又以本次刑法修正之比較新舊
    法，應就罪刑有關之一切情形，綜其全部罪刑之結果而為比
    較，最高法院九十五年五月二十三日著有九十五年度第八次
    刑庭會議決議可資參照。經查：
（一）刑法第三百三十六條第二項之業務侵占罪，法定刑為六月
      以上五年以下有期徒刑、得併科（銀元）三千元以下罰金
      ，而修正後刑法施行法增訂第一條之一規定：「中華民國
      九十四年一月七日刑法修正施行後，刑法分則編所定罰金
      之貨幣單位為新臺幣。九十四年一月七日刑法修正時，刑
      法分則編未修正之條文定有罰金者，自九十四年一月七日
      刑法修正施行後，就其所定數額提高為三十倍。但七十二
      年六月二十六日至九十四年一月七日新增或修正之條文，
      就其所定數額提高為三倍」，另刑法第三十三條第五款修
      正為：「主刑之種類如下：五、罰金：新臺幣一千元以上
      ，以百元計算之」，是依修正後之法律，刑法第三百三十
      六條第二項業務侵占罪所得科處之罰金刑最高為新臺幣九
      萬元、最低為新臺幣一千元；然依被告行為時之刑罰法律
      ，即罰金罰鍰提高標準條例第一條前段規定之提高倍數十
      倍及修正前刑法第三十三條第五款規定之罰金最低額（銀
      元）一元計算，該罪之罰金刑最高為銀元三萬元，最低額
      為銀元一元，若換算為新臺幣，最高額雖與新法同為新臺
      幣九萬元，然最低額僅為新臺幣三元。因此，比較上述修
      正前、後之刑罰法律，自以被告行為時關於科處罰金刑之
      法律較有利於被告。
（二）被告行為後，刑法第五十六條連續犯之規定，業已刪除，
      此刪除雖非犯罪構成要件之變更，但顯已影響行為人刑罰
      之法律效果，自屬法律有變更，是自應依新法第二條第一
      項規定，比較新、舊法何者對被告有利。經比較新、舊法
      結果，被告行為時法律即舊法對其較為有利。
（三）關於被告累犯之問題，修正前刑法第四十七條規定「受有
      期徒刑之執行完畢，或受無期徒或有期徒刑一部之執行而
      赦免後，五年以內再犯有期徒刑以上之罪者，為累犯，加
      重本刑至二分之一」，而修正後刑法第四十七條第一項則
      規定「受徒刑之執行完畢，或一部之執行而赦免後，五年
      以內故意再犯有期徒刑以上之罪者，為累犯，加重本刑至
      二分之一」，本件被告係故意再犯有期徒刑以上之罪，無
      論依新舊法均構成累犯，經比較之結果，適用舊法對被告
      並無不利之情形。
（四）是綜其全部罪刑之結果而為比較後，應依刑法第二條第一
      項前段規定，適用九十五年七月一日修正施行前刑法相關
      規定，予以論處。
三、核被告所為，係犯刑法第三百三十六條第二項之業務侵占罪
    。被告先後多次業務侵占，時間緊接，方法相同，觸犯構成
    要件相同之罪名，顯係基於初始同一計劃下之概括犯意反覆
    為之，為連續犯，依修正前刑法第五十六條之規定，論以一
    罪，並加重其刑。又被告前於八十九年間，因侵占案件，經
    臺灣高等法院以八十九年度上易字第四一八九號判處有期徒
    刑六月，如易科罰金，以銀元三百元折算一日確定，於九十
    年四月十日易科罰金執行完畢，此有臺灣高等法院被告前案
    紀錄表一份可證，是被告受有期徒刑執行完畢後，於五年內
    再犯有期徒刑以上之罪，為累犯，依修正前刑法第四十七條
    之規定，遞加重其刑。爰審酌被告坦承犯行，犯後態度尚佳
    ，惟尚未將侵占款項償還告訴人，並參酌其犯罪之目的、動
    機、手段等一切情狀，量處如主文所示之刑。
據上論斷，應依刑事訴訟法第四百五十二條、第二百七十三條之
一第一項、第二百九十九條第一項前段，刑法第二條第一項前段
、第三百三十六條第二項、修正前刑法第五十六條、第四十七條
，罰金罰鍰提高標準條例第一條前段，判決如主文。
本案經檢察官黃紋綦到庭執行職務
中    華    民    國    95    年    11    月    14    日
                  刑事第三庭    法  官  胡宗淦
以上正本證明與原本無異。
如不服本判決，應於判決送達後10日內向本院提出上訴狀（應抄
附繕本）。告訴人或被害人如對於本判決不服者，應具備理由請
求檢察官上訴，其上訴期間之計算係以檢察官收受判決正本之日
期為準。
                                書記官  張耀鴻
中    華    民    國    95    年    11    月    14    日
附錄法條：
中華民國刑法第336條
（公務公益侵占罪、業務侵占罪）
對於公務上或因公益所持有之物，犯前條第 1 項之罪者，處 1
年以上 7 年以下有期徒刑，得併科 5 千元以下罰金。
對於業務上所持有之物，犯前條第 1 項之罪者，處 6 月以上
5 年以下有期徒刑，得併科 3 千元以下罰金。
前二項之未遂犯罰之。


司法院資訊處製作；財團法人民間司法改革基金會備份。
